【裁判字號】    91,重訴,969
【裁判日期】    920124
【裁判案由】    清償借款
【裁判全文】
臺灣高雄地方法院民事判決  九十一年度重訴字第九六九號
    原      告  華南商業銀行股份有限公司
    法定代理人  庚○○
    訴訟代理人  甲○○
                戊○○
    被      告  丙○○
    被      告  子○○
    被      告  乙○○
    被      告  丁○○
    被      告  己○○
    被      告  丑○○○○○○.
    被      告  癸○○○○○○.
                              .
    被      告  壬○○○○○○.
                              .
    被      告  辛○○○○○○.
右當事人間請求清償借款事件，本院判決如左：
    主    文
被告陳周秋菊、陳志瑜、陳志瑛及陳志璿就繼承訴外人陳健榮之遺產範圍內與被告己○○、丙○○、乙○○、丁○○、子○○應連帶給付原告新台幣貳仟伍佰萬元，及自
民國八十一年七月十一日起至清償日止，按週年利率百分之十一點三五計算之利息，
並自民國八十一年八月十二日起至清償日止，其逾期在六個月以內者，按上開利率百
分之十，逾期超過六個月者，按上開利率百分之二十計算之違約金。
訴訟費用由被告連帶負擔。
本判決於原告以新台幣捌佰拾萬肆仟元供擔保後得假執行。
    事    實
甲、原告方面：
  一、聲明：除假執行擔保金額外，如主文所示。
  二、陳述：被告子○○於民國八十年十二月十一日邀同被告丙○○、己○○、乙○○、丁○○及訴外人陳健榮為連帶保證人，向原告借款新台幣（下同）二千五
      百萬元，約定借款期限自八十年十二月十一日起至八十三年十二月十日止，利
      率按原告基本放款利率加碼年息百分之二點三五計算，按月繳交利息，如未按
      期給付，即喪失期限利益，全部債務視為到期，除依上開利率計息外，其逾期
      清償在六個月以內者，另按上開利率百分之十，超過六個月者，按上開利率百
      分之二十計付之違約金。詎被告子○○僅繳納至八十一年七月十日止之利息，
      嗣後即未按期繳款，依約即喪失期限利益，全部債務視為到期，尚積欠原告本
      金二千五百萬元及如主文所示之利息與違約金，屢經催討，被告子○○均置之
      不理，而被告丙○○、己○○、乙○○、丁○○及陳健榮為其連帶保證人，依
      約應負連帶清償之責。惟陳健榮已於八十九年九月十四日死亡，而被告陳周秋
      菊、陳志瑜、陳志瑛、子○○及陳志璿為其法定繼承人，且陳志璿已於繼承開
      始三個月內向鈞院為限定繼承之聲請，並經鈞院裁定准為公示催告在案，故除
      被告子○○為本件借款之借款人，仍應就債務負全部清償責任外，其餘被告陳
      周秋菊、陳志瑜、陳志瑛、陳志璿等四人應於繼承陳健榮遺產之範圍內，就此
      債務負連帶清償之責。綜上，爰依消費借貸、連帶保證契約及繼承之法律關係
      提起本件訴訟。
  三、提出：擔保放款借據、放款分戶帳卡、繼承系統表、基本放款利率變動表、財
      政部台財融（三）字第０九０三００００九八號函各一份及授信約定書六份為
      證。
乙、被告丁○○、丙○○方面：
    被告丙○○、丁○○經合法通知，未於最後言詞辯論期日到場，惟據被告二人所
    提出之書狀及被告丁○○到庭之陳述，渠二人之聲明及陳述略以：
  一、聲明：請求駁回原告之訴。
  二、陳述：被告對訴外人高雄市小港區農會（下稱小港農會）確有系爭借貸關係存
      在，惟被告與原告間則無債權債務關係存在，原告應提出合法承受債權之證據
      ，否則不得逕向被告請求給付。況且，系爭借貸有不動產可供擔保，而擔保物
      現已出售給訴外人陳美華，應由陳美華負責。
  三、證據：提出土地登記謄本及存證信函各一份為證。
丙、被告陳周秋菊、陳志瑜、陳志瑛、陳志璿、己○○、乙○○、子○○方面：
    被告陳周秋菊、陳志瑜、陳志瑛、陳志璿、己○○、乙○○、子○○等七人經合
    法通知，均未於言詞辯論期日到場，亦未提出書狀作何聲明或陳述。
丁、本院依職權調取八十九年度繼字第八九九號限定繼承民事卷宗。
    理    由
一、按當事人得以合意定第一審管轄法院；但以關於由一定法律關係而生之訴訟為限
    ，民事訴訟法第二十四條定有明文。查觀諸兩造簽訂之授信約定書第十二條約定
    ：「立約人（被告）對貴會所負之各宗債務，合意以高雄地方法院為第一審管轄
    法院。」，有授信約定書六份在卷可稽，顯示兩造合意以本院為管轄法院，故本
    院自有管轄權，合先敘明。
二、被告陳周秋菊、陳志瑜、陳志瑛、陳志璿、己○○、丙○○、乙○○、子○○、
    丁○○經合法通知，未於最後言詞辯論期日到場，核無民事訴訟法第三百八十六
    條所列各款情形，爰依原告之聲請，由其一造辯論而為判決。
三、本件原告主張被告子○○於八十年十二月十一日邀同被告丙○○、己○○、乙○○、丁○○及訴外人陳健榮為連帶保證人，向原告借款二千五百萬元，詎被告子
    ○○僅繳納至八十一年七月十日止之利息，嗣後即未按期繳款，尚積欠原告本金
    二千五百萬元及如主文所示之利息與違約金，而陳健榮已於八十九年九月十四日
    死亡，而被告陳周秋菊、陳志瑜、陳志瑛、子○○及陳志璿為其法定繼承人，並
    為限定繼承，是被告應依消費借貸、連帶保證契約及繼承之法律關負連帶清償責
    任之事實，業據其提出擔保放款借據、放款分戶帳卡、繼承系統表、基本放款利
    率變動表各一份及授信約定書六份為證，核屬相符，而被告李陳美華、乙○○、
    己○○、陳周秋菊、陳志瑛、陳志瑜、陳志璿及子○○經合法通知，既不於言詞
    辯論期日到場爭執，復未提出書狀答辯以供本院斟酌，而被告丁○○及丙○○對
    此亦不爭執，僅爭執原告並非契約當事人不得向被告求償及應向陳美華追償云云
    。然查，高雄市小港區農會信用部於九十年間因淨值已呈負數，故自九十年九月
    十四日起改由原告概括承受，並經財政部於九十年九月十四日以台財融（三）字
    第０九０三００００九八號函核准在案，有上開函文一紙足憑，依民法第三百零
    五條第一項「就他人之財產或營業，概括承受其資產及負債者，因對於債權人為
    承受之通知或公告，而生承擔債務之效力。」之規定，原告既已為承受之通知及
    公告，即已概括承受小港農會與被告簽訂之本件消費借貸與連帶保證契約之效力
    ，被告丙○○與丁○○辯稱原告非本件借貸契約之當事人，不得逕向被告請求給
    付乙事，顯無可採。又被告丁○○及丙○○既為連帶保證人，依上開借據約定及
    法律規定即應負連帶清償之責，是被告丁○○及丙○○抗辯原告應向陳美華求償
    云云，自屬無據，並不足採。
四、按借用人應於約定期限內，返還與借用物種類、品質、數量相同之物，而遲延之
    債務，以支付金錢為標的者，債權人得請求依法定利率計算之遲延利息，但約定
    利率較高，仍從其約定利率，另當事人得約定債務人不履行債務時，應支付違約
    金，又繼承人得限定以因繼承所得之遺產，償還被繼承人之債務，民法第四百七
    十八條前段、第二百三十三條第一項、第二百五十條第一項、第一千一百五十四
    條第一項分別定有明文。又保證債務之所謂連帶，係指保證人與主債務人負同一
    債務，對於債權人各負全部給付之責任，此觀民法第二百七十二條第一項規定亦
    明。
五、從而，原告依據消費借貸契約、連帶保證契約及繼承之法律關係，請求被告陳周
    秋菊、陳志瑜、陳志瑛、陳志璿就繼承訴外人陳健榮之遺產範圍內與被告己○○
    、丙○○、乙○○、丁○○、子○○應連帶給付原告二千五百萬元，及自八十一
    年七月十一日起至清償日止，按週年利率百分之十一點三五計算之利息，並自八
    十一年八月十二日起至清償日止，其逾期在六個月以內者，按上開利率百分之十
    ，逾期超過六個月者，按上開利率百分之二十計算之違約金，即屬正當，應予准
    許。
六、原告陳明願供擔保，請求宣告假執行，核無不合，茲酌定擔保金額，予以准許。
七、據上論結，本件原告之訴為有理由，依民事訴訟法第三百八十五條第一項前段、
    第八十五條第二項、第三百九十條第二項，判決如主文。
中      華      民      國    九十二    年     一     月      二十四    日
                              臺灣高雄地方法院民事第二庭
~B法      官  楊國祥
右為正本係照原本作成。
如對本判決上訴，須於判決送達後廿日內向本院提出上訴狀。
中      華      民      國    九十二    年     一     月      二十四    日
~B法院書記官  蔡雅萍


司法院資訊處製作；財團法人民間司法改革基金會備份。
